臺灣高等法院刑事判決
108年度上訴字第1868號
上  訴  人  
即  被  告  李佳玲  

                      籍設桃園市○○區○○路○○段000號（法務部○○○○○○○○○）

選任辯護人  鄭仁哲律師(法律扶助律師)
上列上訴人因違反毒品危害防制條例案件，不服臺灣新北地方法
院107年度訴緝字第98號，中華民國108年4月24日第一審判決（
起訴案號：臺灣新北地方檢察署106年度偵緝字第425號），提起
上訴，本院判決如下：
    主  文
上訴駁回。
    事  實
一、李佳玲明知甲基安非他命係毒品危害防制條例第2條第2項第
    2 款規定之第二級毒品，不得販賣、持有，竟基於販賣第二
    級毒品以營利之犯意，於民國104年11月29日下午8 時前之
    某時，先以通訊軟體「Line」與綽號為「小P」、「姨仔」
    之蕭安哲聯絡，雙方約定由蕭安哲以新臺幣（下同）2萬元
    之價格，向李佳玲購買第二級毒品甲基安非他命1兩，並約
    在新北市三重區三和路4段163巷口處見面交易，惟因蕭安哲
    無意給付交易毒品之代價，乃與友人陳俞辰共謀搶奪李佳玲
    所攜帶供與蕭安哲交易之甲基安非他命，經議定後，陳俞辰
    遂趁蕭安哲與李佳玲洽談交易而不及防備之際，行搶李佳玲
    隨身包包，得手後迅速逃往新北市○○區○○路0段000巷00○0號
    5樓，蕭安哲則趁隙離開現場（蕭安哲、陳俞辰所涉搶奪犯
    行，均經臺灣新北地方法院以105年度訴字第698號判決判處
    有期徒刑7月確定）。嗣因李佳玲呼救，經路人協助在新北
    市○○區○○路0段000巷00○0號5樓樓頂壓制陳俞辰後，報警處
    理，而在李佳玲身上扣得尚未交付之毒品甲基安非他命1 包
    （驗餘淨重34.2372 公克），始查悉上情。
二、案經新北市政府警察局三重分局報告臺灣新北地方檢察署檢
    察官偵查起訴。
    理  由
壹、證據能力部分：
一、按被告以外之人於審判外之言詞或書面陳述，除法律有規定
    者外，不得作為證據，刑事訴訟法第159條第1項定有明文。
    又被告以外之人於審判外之陳述，雖不符刑事訴訟法第159
    條之1至第159條之4之規定，而經當事人於審判程序同意作
    為證據，法院審酌該言詞陳述或書面陳述作成時之情況，認
    為適當者，亦得為證據；當事人、代理人或辯護人於法院調
    查證據時，知有同法第159條第1項不得為證據之情形，而未
    於言詞辯論終結前聲明異議者，視為有前項之同意，刑事訴
    訟法第159條之5亦有明文。查本件檢察官、上訴人即被告李
    佳玲及辯護人於本院言詞辯論終結前，均未就本院所認定犯
    罪事實而經調查採用之證據之證據能力予以爭執（見本院卷
    第93至96頁、第186至188頁），本院復審酌各該證據作成時
    之情況，尚無違法及證明力明顯過低之瑕疵，認以之作為證
    據應屬適當，揆諸上開規定，本件經調查之證據，均有證據
    能力。
二、至於本院所引之非供述證據部分，並無證據證明係公務員違
    法取得，亦無依法應排除其證據能力之情形，應有證據能力
    。 
貳、實體部分：
一、認定犯罪事實所憑之證據及理由：
  ㈠訊據被告矢口否認有何販賣第二級毒品犯行，辯稱：伊沒有
    販賣毒品，伊是向蕭安哲介紹的藥頭購買毒品，買完毒品後
    走到巷口就被陳俞辰搶，不是蕭安哲介紹的藥頭搶伊，是蕭
    安哲指使陳俞辰搶伊的包包，伊購買的毒品就放在該包包，
    後來伊追到樓頂，請陳俞辰將包包還伊，陳俞辰不還，經住
    戶報警，警方到現場後就將伊與陳俞辰帶回警局云云。辯護
    人則為被告辯護略稱：被告當天是與蕭安哲介紹的藥頭進行
    毒品交易，蕭安哲是在被告完成交易後要行搶被告，顯見蕭
    安哲為本案關係人，其為脫免刑責而故意羅織被告犯罪，故
    不能僅憑蕭安哲之證詞，即認定被告犯罪；又檢察官所提出
    之通訊軟體「Line」紀錄雖是蕭安哲與陳俞辰聯絡的對話紀
    錄，但並未提出積極證據如監聽譯文、通聯紀錄等證明被告
    與蕭安哲有為本案犯行，依罪疑惟輕法則，請諭知被告無罪
    云云。然查：
  ⒈上揭犯罪事實，業據證人陳俞辰（見臺灣新北地方檢察署104
    年度偵字第33110號卷【下稱偵卷】第99至100頁；臺灣新北
    地方法院107年度訴緝字第98號卷【下稱原審訴緝卷】第120
    至130頁）、蕭安哲（見臺灣新北地方檢察署106年度偵緝字
    第425號卷【下稱偵緝卷】第56至57頁；原審訴緝卷第112至
    119頁）分別於偵查及原審時證述在卷，並有新北市政府警
    察局三重分局扣押筆錄暨扣押物品目錄表（見偵卷第43至46
    頁）、現場及扣案物品照片（見偵卷第56至68頁）、通訊軟
    體「Line」名稱「Angle」之對話紀錄手機翻拍照片（見偵
    卷第69至73頁）、蕭安哲所持用之門號0000000000行動電話
    申登人資料及雙向通聯紀錄（見偵卷第148至153頁），並有
    黃色結晶體1包扣案可證。又該扣案黃色結晶體1包經送驗結
    果，含有甲基安非他命成分，毛重35.0540公克，淨重34.31
    00公克，取樣0.0728公克，餘重34.2372公克，有交通部民
    用航空局航空醫務中心航藥鑑字第0000000Q號毒品鑑定書（
    見偵卷第222頁）在卷可稽，堪以認定。
  ⒉被告雖否認有販賣甲基安非他命與蕭安哲，並辯稱：伊係向
    蕭安哲介紹之藥頭「小P」購買甲基安非他命1包云云，惟被
    告所辯無可採信，理由分述如下：
  ⑴被告於警詢時陳稱：伊於104年11月29日19時許，在新北市○○
    區○○路0段000巷○○號「小P」的男子購買1包第二級毒品甲基
    安非他命時被陳俞辰搶劫皮包，包包內有三星手機1支及3萬
    9,000元，「小P」係伊第一次見到，故對「小P」完全沒有
    印象云云（見偵卷第28頁、第32頁）；繼於偵查中陳稱：扣
    案的甲基安非他命只有1兩重的那1包是伊在新北市三重區三
    和路4段163巷向「小P」買的，購買後伊因為迷信所以將毒
    品放在紅包袋內云云(見偵卷第103頁）；又於原審為羈押訊
    問時陳稱：伊是跟「小P」即蕭安哲購買第二級毒品甲基安
    非他命云云（見臺灣新北地方法院106年度聲羈字第34號卷
    【下稱聲羈卷】第4頁反面）；復於原審時陳稱：伊之前曾
    以5,000元之代價向蕭安哲購買4公克甲基安非他命，蕭安哲
    拿冰糖給伊，案發當天伊是要向「小P」購買毒品，當天伊
    沒有與蕭安哲見面云云（見原審訴緝卷第131頁）；另於原
    審審理時陳稱：伊的毒品不是向蕭安哲、陳俞辰購買的，是
    向通訊軟體帳號「小P」的人以將近4萬元之價格購買的（見
    臺灣新北地方法院106年度訴字第151號卷【下稱原審訴卷】
    第182頁）。茲就被告上開陳述參互以觀，即可見被告對其
    購得第二級毒品之來源等節，前後供述明顯不一，其供述之
    真實性顯屬可疑。
  ⑵證人陳俞辰於偵查中具結證稱：綽號「姨仔」之人是藥頭，
    「姨仔」因為沒有錢調毒品才計畫行搶，選定被告行搶是「
    姨仔」的計畫，「姨仔」的手機門號是0000000000，伊等都
    是用通訊軟體「Line」聯絡比較多，「姨仔」指定要搶李佳
    玲，是因「姨仔」的朋友說李佳玲身上有很多甲基安非他命
    ，伊與「姨仔」就是要搶甲基安非他命；伊與「姨仔」在房
    間內等李佳玲時，因無聊有看過「姨仔」手機「Line」的對
    話內容，「姨仔」有跟李佳玲約見面；至於「姨仔」要向李
    佳玲購買1兩甲基安非他命的部分，是「姨仔」親口跟伊說
    是要以購買1兩甲基安非他命為由騙李佳玲出來等語（見偵
    卷第99頁）；嗣於原審時又證稱：伊於偵訊中所稱的「姨仔
    」就是蕭安哲；卷內之「Line」的對話紀錄是伊和蕭安哲的
    對話等語（見原審訴緝卷第122頁、第126頁）。另證人蕭安
    哲於偵查中具結證稱：伊有使用0000000000的門號，偵卷第
    72頁是伊和陳俞辰的對話，談論要假藉購買甲基安非他命的
    名義約李佳玲出面，由陳俞辰搶李佳玲的甲基安非他命；伊
    之前就有約過李佳玲好幾次，但李佳玲都說她的東西品質不
    好，還無法賣，後來於104年11月29日約好在陳俞辰住處附
    近交易，當時是約定由伊以2萬元之價格向李佳玲購買1兩甲
    基安非他命，當天伊前往新北市三重區三和路4段163巷口等
    李佳玲，李佳玲到場後，伊帶李佳玲要走去陳俞辰的住處時
    ，由陳俞辰埋伏在附近伺機搶劫等語（見偵緝卷第56至57頁
    ）；嗣於原審中也證稱：伊與李佳玲在到達交易毒品現場之
    前，在網路上和李佳玲已經談好毒品的數量為1兩，但價格
    伊忘記了等語（見原審訴緝卷第117頁）。再參以卷附陳俞
    辰與蕭安哲間通訊軟體「Line」對話紀錄（見偵卷第69至73
    頁），確有陳俞辰稱「妳要騙的人安排好了沒」、「妳跟她
    拿多少，牠有類似相約然後被強的經驗嗎？」、「躲起來」
    、「我看的到你」、「暗中守護你」等語，可見證人蕭安哲
    、陳俞辰所述情節並無齟齬矛盾。衡酌證人蕭安哲、陳俞辰
    與被告並無親屬或其他利害關係，前開於偵查、原審中經具
    結證述之內容，係經告知具結義務及偽證處罰後始具結作證
    ，而以刑事責任擔保其證言之真實性，當無甘冒偽證罪處罰
    之風險而加以杜撰渠等搶劫被告甲基安非他命之動機與必要
    ，應認證人蕭安哲、陳俞辰上開證述具較高之可信性而得採
    憑。
  ⑶再者，本件扣得被告所有之毒品數量1包（驗餘純質淨重3  4
    .2372 公克）重量亦約1 兩，核與證人陳俞辰所述係蕭安  
    哲以購買1兩甲基安非他命為由騙李佳玲出來等語相符，則 
     蕭安哲有於前揭時、地與被告聯絡，約定由被告販賣第二 
     級毒品甲基安非他命1兩予蕭安哲，並約在新北市三重區三
      和路4段163巷口處見面交易，再於毒品交易之際，由陳俞
      辰乘機搶奪被告所有毒品等情，徵而可信，要已明灼。至
    證人陳俞辰雖於偵查中陳稱：蕭安哲親口跟伊說是要以1萬9
    ,000元購買1兩甲基安非他命云云，惟證人蕭安哲於偵查中
    證稱：當時約定伊以2萬元之價格向被告購買1兩甲基安非他
    命等語，核與被告於原審羈押訊問時所供稱：伊與綽號「小
    P」的藥頭交易毒品之價格為2萬元等語相符（見原審聲羈卷
    第113頁），足認證人蕭安哲與被告確係約定以2萬元之價格
    交易甲基安非他命1兩，應無疑義。是證人陳俞辰此部分陳
    述或有出入，但既依其他卷存事證究明如上，尚不影響被告
    所涉事實之認定，附此敘明。
  ⒊被告之辯護人雖以上情置辯，並以不能僅憑證人蕭安哲之證
    詞即認定被告犯罪云云。惟按毒品交易之買賣雙方，乃具有
    對向性之關係，為避免毒品購買者圖邀減刑寬典而虛構毒品
    來源，雖須調查其他補強證據，以確保其陳述與事實相符，
    始能採為被告犯罪之證據。惟所謂補強證據，並非以證明犯
    罪構成要件之全部事實為必要，倘得以佐證購毒者之指證非
    屬虛構，而能予保障其陳述之憑信性者，即已充足，且因販
    賣毒品行為一向懸為厲禁，販毒者為避免遭監聽查緝，以電
    話聯繫時，基於默契，免去代號、暗語，僅以相約見面，且
    未敘及交易細節，即可於碰面時進行交易，於電話中未明白
    陳述實情，並不違背常情，雖非直接可以推斷該被告之犯罪
    ，但以此項證據與購買毒品者之陳述或其他案內證據為綜合
    判斷，若足以認定犯罪事實者，仍不得謂非補強證據（最高
    法院108年度台上字第1810號判決意旨參照）。本件  證人
    蕭哲安、陳俞辰於偵查及原審中對於渠等謀議搶奪被告所有
    之毒品甲基安非他命，由蕭安哲與被告達成以2萬元之價格
    ，向被告購買甲基安非他命1兩，並約在新北市三重區三和
    路4段163巷口處見面交易，再由陳俞辰出面行搶等情所為之
    證述相符，復有陳俞辰與蕭安哲間通訊軟體「Line」對話紀
    錄在卷（見偵卷第69至73頁），則證人蕭安哲、陳俞辰於偵
    查、原審之證述及相關通訊對話紀錄，自足以作為補強證據
    。是辯護人執此爭辯，並非可採。
  ⒋販賣毒品係違法行為，非可公然為之，且有其獨特之販售通
    路及管道，復無一定之公定價格，容易增減分裝份量，是其
    各次買賣之價格，當亦各有差異，或隨供需雙方之資力、關
    係之深淺、需求之數量、貨源之充裕與否、販賣者對於資金
    之需求程度如何，以及政府查緝之態度，為各種不同之風險
    評估，而為機動性之調整，是其價格標準，自非一成不變，
    且販賣者從各種「價差」或「量差」或「純度」謀取利潤方
    式，亦有差異，然其所圖利益之非法販賣行為目的，則屬相
    同，並無二致。況依一般民眾普遍認知，毒品價格非低、取
    得不易，且毒品之非法交易，向為政府查禁森嚴且重罰不寬
    貸，衡諸常情，倘非有利可圖，殊無甘冒持有毒品遭查獲、
    重罰之極大風險，無端親送至交易處所或以自身住居所附近
    為交易處所之理。從而，舉凡有償交易，除足反證其確另基
    於某種非圖利本意之關係外，通常尚難因無法查悉其買進、
    賣出之差價，而推諉無營利之意思，或阻卻販賣犯行之追訴
    。故凡為販賣之不法行為者，其販入之價格必較售出之價格
    低廉，而有從中賺取買賣差價牟利之意圖及事實，應屬符合
    論理法則而不違背社會通常經驗之合理判斷。查被告上開販
    賣第二級毒品犯行，業經證人蕭哲安、陳俞辰證述在卷，詳
    述如前，被告為智識正常之成年人，對於毒品價格昂貴，取
    得不易，毒品交易為政府檢警機關嚴予取締之犯罪，法律並
    就此懸有重典處罰，當知之甚稔，若被告無利可圖，衡情應
    無甘冒持有毒品遭查獲之極大風險，親送至交易處所為交付
    行為，是衡以被告與蕭安哲間既無特殊身分或情誼，被告大
    費周章與其聯繫交易毒品事宜後，旋在約定地點欲交付毒品
    ，復無跡證足認係按同一價量委買或轉售，則被告無憚刑責
    ，與蕭安哲交易毒品，應確有從中賺取差價牟利營利之意圖
    及事實，灼然至明。至蕭安哲於本件毒品交易縱無實際交易
    毒品之真意，惟其於本件交易毒品之前，已就該次交易毒品
    之種類、數量及價格與被告達成協議，故本件並無辯護人所
    指被告與蕭安哲間不可能存在買賣第二級毒品合意之情，附
    此說明。
  ㈡綜上，足認被告上開所辯，顯係圖卸飾詞，殊無可採。本  
    案罪證明確，被告犯行洵堪認定，應依法論科。
二、論罪：
    按甲基安非他命係毒品危害防制條例第2條第2項第2款所規
    定之第二級毒品，不得販賣、持有。核被告所為，係犯毒品
    危害防制條例第4條第6項、第2項之販賣第二級毒品未遂罪
    。被告因販賣第二級毒品甲基安非他命而持有該毒品之低度
    行為，應為販賣之高度行為所吸收，不另論罪。
三、刑之減輕：
    被告雖已著手於販賣第二級毒品行為之實行，惟因蕭安哲並
    無購買毒品之真意，而未能完成交易，其犯罪係屬未遂，爰
    依刑法第25條第2項之規定，按既遂犯之刑度減輕之。
四、原審本於同上見解，認定被告前揭犯行，罪證明確，適用毒
    品危害防制條例第4條第2項、第6項，刑法第11條、第25條 
     第2項等規定，並審酌被告所為販賣第二級毒品甲基安非他
    命之行為，不僅助長毒品流通及吸毒風氣，並嚴重戕害他人
    身心健康，惟兼衡其販賣毒品之次數、數量，且其販入之毒
    品尚未賣出即遭查獲，未致生實害，並考量其智識程度、生
    活狀況，及犯後始終否認犯行之犯後態度等一切情狀，判處
    有期徒刑4年。並就沒收部分敘明：查獲之第二級毒品，不
    問屬於犯罪行為人與否，均沒收銷燬之，毒品危害防制條例
    第18條第1 項前段定有明文。本件扣案之甲基安非他命1包
    （驗餘淨重34.2372公克），為查獲之第二級毒品，不問屬
    於犯罪行為人與否，應依毒品危害防制條例第18條第1 項前
    段規定沒收銷燬之，而盛裝上開毒品之包裝袋部分，因與其
    上殘留之微量毒品難以析離，且無析離之實益與必要，應視
    同毒品，一併依上開規定宣告沒收銷燬。其認事用法，核無
    違誤，量刑亦屬妥適。被告上訴意旨否認犯罪，仍執前詞指
    摘原判決不當，業經本院剖析論駁於前（見理由欄貳一），
    其上訴為無理由，應予駁回。
據上論斷，應依刑事訴訟法第368條，判決如主文。
本案經檢察官陳香君提起公訴，檢察官羅建勛到庭執行職務。
中　　華　　民　　國　　109 　年　　1 　　月　　21　　日
                  刑事第三庭    審判長法　官  張惠立
                                      法　官  廖怡貞
                                      法　官  張江澤
以上正本證明與原本無異。
如不服本判決，應於收受送達後20日內向本院提出上訴書狀，其
未敘述上訴之理由者並得於提起上訴後20日內向本院補提理由書
（均須按他造當事人之人數附繕本）「切勿逕送上級法院」。
                                      書記官  林明慧
中　　華　　民　　國　　109 　年　　1 　　月　　22　　日
附錄：本案論罪科刑法條全文
毒品危害防制條例第4條
製造、運輸、販賣第一級毒品者，處死刑或無期徒刑；處無期徒
刑者，得併科新臺幣 2 千萬元以下罰金。
製造、運輸、販賣第二級毒品者，處無期徒刑或 7 年以上有期
徒刑，得併科新臺幣 1 千萬元以下罰金。
製造、運輸、販賣第三級毒品者，處 7 年以上有期徒刑，得併
科新臺幣 7 百萬元以下罰金。
製造、運輸、販賣第四級毒品者，處 5 年以上 12 年以下有期
徒刑，得併科新臺幣 3 百萬元以下罰金。
製造、運輸、販賣專供製造或施用毒品之器具者，處 1 年以上
7 年以下有期徒刑，得併科新臺幣 1 百萬元以下罰金。
前五項之未遂犯罰之。